【裁判字號】    95,上易,381
【裁判日期】    950411
【裁判案由】    竊盜
【裁判全文】
臺灣高等法院刑事判決
上  訴  人  臺灣桃園地方法院檢察署檢察官
被      告  乙○○○
上列上訴人因被告竊盜案件，不服臺灣桃園地方法院94年度易字
第322號，中華民國94年9月20日第一審判決（起訴案號：臺灣桃
園地方法院檢察署93年度偵字第19357號），提起上訴，本院判
決如下：
    主  文
上訴駁回。
    理  由
一、乙○○○與吳家豪（經臺灣桃園地方法院94年易緝字第125
    號判決，就此部分，不另為無罪之諭知）共同意圖為自己不
    法所有之犯意聯絡，於民國（下同）93年12月2日凌晨3時20
    分許，由吳家豪駕駛車號Z9─4409號自小客貨車（為丙○○
    所有遭竊之車輛），搭載乙○○○，至楊梅鎮○○○路538
    號甲○○住處，持客觀足供為兇器使用之T型扳手2支、手壓
    剪1支及竊盜工具1組，破壞上開住處之門鎖，侵入甲○○住
    處內（甲○○於警詢時表示，不提出告訴），已著手翻動屋
    內物品尋找財物之際，遭甲○○發覺並報警查獲而為未逞，
    因認乙○○○涉犯刑法第321條第2項、第1項第1款及第3款
    之於夜間攜帶兇器竊盜侵入住宅竊盜未遂罪嫌云云。
二、檢察官認被告乙○○○涉犯前揭罪名，無非係以：(一)被告乙
    ○○○及共犯吳家豪之供述；(二)被害人甲○○於警詢及檢察
    官偵訊之指述；(三)在吳家豪駕駛之車輛內扣得之強力鉗1 把
    、釘拔1支、T型扳手2支、手壓剪1支、竊盜工具7支（下稱
    上開工具）及鎖頭、機車鎖鍊，為論據。被告乙○○○及吳
    家豪於原審固均坦承於上開時、地駕車在該處為警攔查，並
    在該車上扣得上開工具及機車鎖鍊、鎖頭之事實，惟均否認
    有竊盜犯行，被告乙○○○辯稱：當日係吳家豪駕車搭載伊
    ，途中2人因債務問題發生爭執，乃下車在騎樓處口角並打
    架，可能是不慎撞到甲○○住處大門，巡邏警察看到其等就
    上前盤查，而查扣之上開工具係吳家豪車上之物，鎖頭及鎖
    鍊係吳家豪在該處附近撿拾而來等語；吳家豪則稱：當日是
    搭載乙○○○談債務問題，後來將車停在中山南路，2人下
    車發生口角、打架，查扣之破壞剪、鎖頭是在人行道上撿拾
    而得等語。被告乙○○○於本院仍執前詞置辯。
三、按犯罪事實應依證據認定之，無證據不得認定犯罪事實。又
    不能證明被告犯罪者，應諭知無罪之判決，刑事訴訟法第15
    4條第2項、第301條第1項分別定有明文。再事實之認定，應
    憑證據，如未能發現相當證據，或證據不足以證明，自不能
    以推測或擬制之方法，為裁判基礎（參見最高法院40年台上
    字第八六號判例），且認定犯罪事實所憑之證據，雖不以直
    接證據為限，間接證據亦包括在內，然而無論直接證據或間
    接證據，其為訴訟上之證明，須於通常一般之人均不致有所
    懷疑，而得確信其為真實之程度者，始得據為有罪之認定，
    倘其證明尚未達到此一程度，而有合理之懷疑存在而無從使
    事實審法院得有罪之確信時，即應由法院為諭知被告無罪之
    判決（參見最高法院76年台上字第4986號判例）。
四、經查：
  (一)本件員警盤查被告乙○○○及吳家豪時，雖於吳家豪所駕駛
    之上開自小客貨車內，扣得上開工具、鎖頭及機車鎖鍊各1
    個，被告乙○○○及吳家豪固均稱該鎖頭及機車鎖鍊係吳家
    豪在現場撿拾而得，而被害人甲○○於警詢時指稱該鎖頭即
    是渠鎖大門之鎖頭，於檢察官偵訊時則稱渠有鎖兩個門鎖等
    語，然經原審調取扣案之鎖頭及機車鎖鍊（94保管字第1209
    號）勘驗，該機車鎖鍊為一梯型鎖外環套鐵鍊，而鎖頭則係
    一般扣環式，外觀並無何特殊造型，且上方扣環業已斷裂，
    則一方面該鎖頭既無何特殊外觀，甲○○於警、偵訊時亦未
    能具體指明該鎖頭有何可資辨認之特徵可確認該鎖頭確係其
    所有，另一方面扣案之機車鎖鍊一般係用以鎖綑機車之用，
    如何用於其門鎖亦未見甲○○有所陳述，是扣案之鎖頭、機
    車鎖鍊即難遽認確屬甲○○所有鎖置於其門上之物；縱退步
    言，該鎖頭及機車鎖鍊確屬甲○○所有，亦未有何證據顯示
    係被告乙○○○及吳家豪持上開工具拆卸取得，而徵諸該鎖
    頭扣環業已斷裂，機車鎖鍊一般亦非用於門鎖，吳家豪辯稱
    係於地上拾得，非無可信之處，從而，扣案之鎖頭、機車鎖
    鍊原置於何處、係何人所有均未能究明，實難單憑吳家豪駕
    駛該自小客貨車載有上開工具遽認係被告乙○○○或吳家豪
    持上開工具拆卸取得。
  (二)按刑法上之未遂犯，必須已著手於犯罪行為之實行而不遂，
    始能成立，此在刑法第25條第1項規定甚明，同法第321 條
    之竊盜罪，為第320條之加重條文，自係以竊取他人之物為
    其犯罪行為之實行，刑法第321條第1項各款所列情形，乃竊
    盜之加重要件，行為人是否構成該條項之犯罪，仍應視行為
    人已否著手實施同法第320條之竊盜行為而定。而竊盜行為
    之著手，係以已否開始財物之搜尋為要件，若行為人僅著手
    於刑法第321條第1項各款所列之加重要件行為，而尚未為竊
    盜行為之著手者，仍不能以該條竊盜罪之未遂犯論科。查甲
    ○○固於警詢時指稱：案發當日伊在中山南路538號內臥房
    睡覺時聽到門口有鐵鍊碰撞發出聲音，就起床查看，發現門
    口有2人進入屋內，就開啟一盞小燈，該2人可能發現有人起
    床，就走出大門並將大門關好，2人並坐上1台箱型車上等待
    未離去，伊就在屋內向外注視該2人有何動作，數分鐘後見
    屋外有警燈閃爍，就準備出屋外向警方告知，該箱型車也於
    此時發動離去，出大門發現警車於數十公尺外將該車攔下，
    伊就立即上前告知警方伊住宅遭竊之情，該損壞鎖頭係伊大
    門之門鎖等語；於檢察官偵訊時則稱：伊有鎖兩個門鎖，有
    看到被告2人進入渠房子，因為開燈才跑掉等語；據上以觀
    ，縱被告乙○○○及吳家豪確係有意進入甲○○之家中行竊
    ，然依甲○○所述情節，被告乙○○○與吳家豪於一進入其
    住處之際，即已因甲○○起床開燈察看而走出，並未有何進
    一步之行竊舉動，且亦查無其他積極證據顯示被告乙○○○
    與吳家豪已有搜尋、翻動財物之行為，揆諸前述，被告乙○
    ○○及吳家豪所為，尚難論已著手竊盜之行為。
  (三)綜上所述，對於檢察官所指被告乙○○○之犯行實仍有合理
    懷疑存在，尚屬不能證明。此外，復查無其他積極證據足資
    認定被告乙○○○有何竊盜犯行，本件不能證明被告犯罪，
    原審對被告為無罪之判決，經核並無不合。
五、檢察官上訴意旨略以：甲○○於警詢及檢察官之偵訊內容詳
    細具體，又前後一致，其證言應為可採。又依其證言，案發
    當晚有用鎖頭及鍊條鎖住大門，被告二人所駕駛之車上亦確
    實查獲扣案之鎖頭及鍊條，且查獲之鎖頭及鍊條經甲○○確
    認為其所有，原審認甲○○未能明白指出該鎖頭及鍊條有足
    供指之特徵，然甲○○既能指認該鎖頭及鍊條，顯然其形式
    應為相同，再參酌其他證據，應認該鎖頭及鍊條即為甲○○
    所有無誤。此外，綜合所有情形以觀，顯然是被告持破壞剪
    破壞甲○○之鎖頭，再進入甲○○屋內，因被發現，見事跡
    敗露，趕緊逃逸，並帶走鎖頭及鍊條，但當場為警方查獲，
    如此始能符合經驗法則即論理法則。被告所辯顯違社會常情
    經驗，不具合理性。況查扣之鎖頭及鍊條既為甲○○所有，
    且在二人車上查獲，被告二人辯稱係於地上所拾得，顯有所
    有之不法意圖，其有竊取甲○○所有之鎖頭及鍊條應無疑義
    ，此部份行為應構成竊盜既遂罪嫌，原審就此部分有所誤認
    ，應有未洽，原判決諭知被告無罪係屬不當云云。惟鎖頭及
    鍊條不能證明係甲○○所有，再本件尚無從認定被告已著手
    竊盜行為，已如前述，吳家豪部分，經臺灣桃園地方法院94
    年易緝字第125號判決，就吳家豪被訴竊盜甲○○財物部分
    ，不另為無罪之諭知，此有該判決在卷足憑，本件不能證明
    被告乙○○○犯罪，檢察官之上訴，核無理由，應予駁回。
據上論斷，應依刑事訴訟法第368條，判決如主文。
本案經檢察官張秋雲到庭執行職務。
中     華      民      國    95   年    4    月  11   日
                刑事第十一庭
                        審判長法  官  張連財
                              法  官  楊照男
                              法  官  林明俊
以上正本證明與原本無異。
不得上訴。
                              書記官  蕭進忠
中    華    民    國    95    年    4     月    17    日


司法院資訊處製作；財團法人民間司法改革基金會備份。
